臺灣新北地方法院刑事裁定
110年度毒聲更一字第16號
聲  請  人  臺灣新北地方檢察署檢察官
被      告  陳柏軍

                    籍設新北市○○區○○○路0段000號（即新北○○○○○○○○）

上列被告因違反毒品危害防制條例案件（110年度毒偵字第504號
），經檢察官聲請送強制戒治（110年度聲戒字第245號），本院
前於民國110年10月29日以110年度毒聲字第2305號裁定送強制戒
治後，被告不服提起抗告，由臺灣高等法院以110年度毒抗字第1
645號裁定撤銷發回，本院裁定如下：
    主  文
聲請駁回。
    理  由
一、聲請意旨略以：被告甲○○因施用第二級毒品案件，經依本院
    110年度毒聲字第898號裁定送法務部○○○○○○○○附設勒戒處所
    觀察、勒戒後，認有繼續施用毒品之傾向，有該所民國110
    年10月21日北所衛字第11013005430號函檢送之有無繼續施
    用毒品傾向證明書（按：含評估標準紀錄表）1份附卷可稽
    ，爰依毒品危害防制條例第20條第2項規定，聲請裁定令入
    戒治處所施以強制戒治等語。
二、按犯毒品危害防制條例第10條之罪者，檢察官應聲請法院裁
    定，令被告入勒戒處所觀察、勒戒，其期間不得逾2月；又
    觀察、勒戒後，檢察官依據勒戒處所之陳報，認受觀察、勒
    戒人無繼續施用毒品傾向者，應即釋放，並為不起訴之處分
    ，認受觀察、勒戒人有繼續施用毒品傾向者，檢察官應聲請
    法院裁定令入戒治處所強制戒治，其期間為6個月以上，至
    無繼續強制戒治之必要為止，但最長不得逾1年，毒品危害
    防制條例第20條第1項、第2項後段定有明文。　　
三、經查：
(一)被告甲○○前因施用第二級毒品案件，經依本院110年度毒聲
    字第898號裁定送觀察、勒戒乙節，有該裁定書及臺灣高等
    法院被告前案紀錄表、施用毒品案件紀錄表、在監在押全國
    紀錄表在卷可稽各1份在卷可參。又被告於本案經送觀察、
    勒戒後，認有繼續施用毒品之傾向，此固有法務部○○○○○○○○
    110年10月21日北所衛字第11013005430號函暨所檢附之有無
    繼續施用毒品傾向證明書及評估標準紀錄表各1份附卷為憑
    。
(二)惟監所之有無繼續施用毒品傾向評估標準，固得做為勒戒處
    所是否提交檢察官向法院聲請強制戒治之篩選工具，然依其
    評估標準之量表所得分數，僅具有預測受觀察勒戒者是否再
    犯施用毒品之風險高低之功能，法院於審查認定有無繼續施
    用毒品傾向時自得排斥不用或減少分數比重，當然不受有無
    繼續施用毒品傾向評估標準所拘束，受觀察勒戒者是否有繼
    續施用毒品傾向而應施以強制戒治處分，依法仍應由法院為
    最終之審查及裁定，而非受該評估標準所得分數是否60分所
    拘束，此亦不因該修正評估標準是否屬行政規則或法規命令
    變更有所不同（見臺灣高等法院110年第1次庭長及審判長會
    議結論及司法官大法官第216號解釋意旨參照）。
(三)本件被告經評估其有無繼續施用毒品傾向，分數為63分，僅
    略高於標準60分，且就下列攸關其是否有繼續施用毒品傾向
    等項目，仍有欠缺評估之資料，已難認其評估是否妥適：
  1.「短期再犯」：依被告於警詢自承本次施用第二級毒品甲基
    安非他命係107年2月7日（見毒偵卷第10頁），距上次施用
    第二級毒品甲基安非他命（106年2月25日、106年5月20日為
    警採尿回溯96小時內某時）經論處罪刑（見高院卷第26頁）
    ，然被告於抗告審訊問時供稱這1年沒有再吸食毒品等語（
    見高院卷第51頁），被告究竟距上次施用毒品，多久未再施
    用毒品，事關被告是否有繼續施用毒品傾向之重要因子，惟
    事證未明。
  2.「戒斷症狀」：依有無繼續施用毒品傾向之評估標準，臨床
    綜合評估（即疾病嚴重程度量表），勒戒處所並無相關資料
    可供判斷，即認為輕度3分，且在精神疾病共病部分，勾選
    「有」並填寫「焦慮症、智障」（見毒偵卷第79頁），姑不
    論勒戒處所使用「智障」構成污名化之用語不當，智能障礙
    雖確有診斷標準，然單純智能障礙並非疾病，智能不足本身
    不須醫療，而須要照顧和特殊教育，智能障礙是一種同時在
    心智能力和適應能力有顯著限制的障礙，人格特質方面比一般
    人有更高的焦慮，有無繼續施用毒品傾向之評估標準動態因
    子逕給予10分，實非無疑。
  3.「多重藥物使用」：此次施用為甲基安非他命，並無其他毒
    品。
  4.「注射使用」：被告本次施用第二級毒品甲基安非他命係以
    玻璃球燒烤之方式施用（見毒偵卷第10頁）。
  5.「社會功能」:通常指職業、自我照顧能力、家事執行能力
    、社交能力。本件被告有正當全職工作（工地零工）。
  6.「支持系統」：家屬濫用毒品、未與家人連絡、出身破碎家
    庭、分居或離婚、與家人嚴重衝突之不良選項。本件被告家
    人是否有施用或濫用毒品一事、是否與家人同住等社會功能
    、穩定度，被告於抗告審訊問時供稱：哥哥婚前曾施用毒品
    ，婚後就沒有了，我沒有與哥哥同住，入所後家人都有來看
    我，出所後與媽媽、弟弟家人同住等語（見高院卷第52頁）
    。
(四)被告經本院傳喚雖未到庭應訊，然其於本次釋放出監後，並
    未再有施用毒品相關之犯行紀錄，且其首次施用毒品依法務
    部○○○○○○○○附勒戒處所受處分人基本資料，初次施用毒品係
    16歲，於本次有3件施用毒品犯罪及1件持有第二級毒品相關
    司法記錄，此有臺灣高法院被告前科記錄表在卷可稽。被告
    此前雖有非毒品相關前科，然非毒品相關前科於日後再犯毒
    品相關罪名的預測中，並不具有預測能力，且與再犯風險不
    存在相關性，對於施用毒品之再犯危險缺乏預測能力，其他
    犯罪相關紀錄自不應列入評估標準。臨床綜合評估記載抗告
    人有焦慮症、智能障礙，然智能障礙僅係智力功能顯著低於
    常態，同時伴隨有適應性行為方面的缺陷，導致認知、能力
    和社會適應有關之智能技巧的障礙，可能造成情緒無法控管
    得當，表現焦慮之情況；另經抗告審向勒戒處所函調被告之
    臨床綜合評估相關資料，依被告入勒戒處所時之現況評估結
    果，為尿液毒品反應陰性、無戒斷症狀（見高院卷第48頁）
    ，此與臨床綜合評估之認定有所矛盾，而該臨床綜合評估並
    未說明認定被告為輕度之標準為何，及入所執行觀察勒戒，
    被告戒斷症狀從無至有之原因。又被告無多重毒品濫用紀錄
    及使用針筒注射等高再犯之危險因素。綜上所述，應認本件
    並無客觀事證足以認定被告有高度繼續施用毒品之危險性。
(五)綜上所述，本件被告認無繼續施用毒品之傾向，檢察官聲請
    本院裁定令被告入戒治處所施以強制戒治，難認妥適，應予
    駁回。
四、依刑事訴訟法第220條，裁定如主文。　　
中　　華　　民　　國　　111 　年　　3 　　月　　17　　日
                  刑事第十三庭  法　官  林建良  
上列正本證明與原本無異。
如不服本裁定，應於裁定送達後五日內敘明抗告理由，向本院提
出抗告狀。
                                書記官  陳昇宏
中　　華　　民　　國　　111 　年　　3 　　月　　18　　日